【裁判字號】    94,易,420
【裁判日期】    950628
【裁判案由】    賭博
【裁判全文】
臺灣桃園地方法院刑事判決             94年度易字第420 號
公  訴  人  台灣桃園地方法院檢察署檢察官
被      告  巳○○
選任辯護人  蔡文燦律師
            林凱律師
被      告  未○○
選任辯護人  張育祺律師
            韓邦財律師
被      告  乙○○
            辛○○
            己○○
            子○○
            戊○○
            卯○○
共      同
選任辯護人  陳文雄律師
上列被告等因賭博案件，經檢察官提起公訴（93年度偵字第1242
5 號），本院判決如下：
    主  文
巳○○、乙○○、未○○、辛○○、己○○、子○○、戊○○、
卯○○共同以賭博為常業，巳○○處有期徒刑陸月，乙○○處有
期徒刑肆月，辛○○、未○○、己○○、子○○、戊○○、卯○○各處有期徒刑月，如易科罰金，均以佰元折算壹日。扣案
如附表一、二所示之物均沒收。
    事  實
一、巳○○於民國73年1 月26日起在桃園縣中壢市○○里○○路
    2 號1 樓公眾得出入之場所經營「百利電子遊戲場」，在內
    擺設如附表一所示之電動機具，迭91年間某日起，基於以賭
    博為謀生事業之犯意，在上址，提供上開電動機具，供不特
    定之人賭博財物。其賭博方式均係以賭客依新臺幣5 元兌換
    代幣1 枚之比例，向櫃臺人員兌換代幣後，再將代幣投入機
    台內，以1 比10之比例開分（即1 枚代幣開分為10分），賭
    客可自行以不等之分數按押下注，如押中獲勝，可贏得倍數
    不等之分數，累積至螢幕分數。若賭客未押中，所押分數則
    落入同一賭博機具之程式內，歸機具沒入，迨賭客把玩完畢
    ，再由場內工作人員將機台上之分數結算（即所謂「洗分」
    ），其方式係先由工作人員持該店所有之V8錄影機攝錄機台
    螢幕上之分數後，由櫃臺將所餘分數以原比例（即10分兌換
    1 枚代幣）兌換為代幣寄分卡，再交由賭客與特定店員於店
    外之便利商店、騎樓、賭客之車上等處，以原比例（即以代
    幣1 枚兌換5 元）換回現金。巳○○並自91年間某日起至93
    年1 月前，陸續僱用與巳○○亦有常業賭博犯意之不詳姓名
    成年人擔任現場工作人員，及自93年1 月間某日起，先後各
    以月薪22,000元至29,000元之代價，陸續僱用與巳○○亦有
    常業賭博犯意聯絡之未○○（自93年1 月間某日起，薪資不
    詳，負責於場外兌換現金予賭客）、乙○○（自93年3 月初
    某日起，月薪25 ,000 元，為現場負責人）、卯○○（自93
    年5 月26日起，月薪22,000元，為櫃臺服務人員，負責兌換
    代幣、保管現金、倒茶水等工作），及辛○○（自93年1 月
    間某日起，月薪29,000元）、子○○（自93年6 月11日起，
    月薪28,000元）、己○○（自93年1 月25日起，月薪29,000
    元）、戊○○（自93年3 月初某日起，月薪22,000元）為現
    場開分人員，負責開分、洗分、兌換代幣等工作，渠等並均
    藉此射倖之賭博方式，與賭客計算輸贏，而賴此所得維生，
    以之為常業。嗣台灣桃園地方法院檢察署檢察官因民眾檢舉
    上開遊戲場有賭博情事，指揮桃園縣政府警察局督察室維新
    小組派員多次喬裝探訪，並拍攝、取得未○○徘徊於該店門
    口及兌換予賭客現金照片29幀。至93年7 月29日18時許，警
    員持本院所核發之搜索票前往上處遊戲場執行搜索，當場查
    獲店內員工乙○○、卯○○、辛○○、子○○、己○○、戊○○，及正在賭玩電動機具之賭客寅○○（冒名甲○○，所
    涉偽造私文書罪應另由檢察官偵辦）、丙○、壬○○、丑○○、辰○○等人，並扣得如附表一所示之電動賭博機具、如
    附表二所示之物，及與本件犯罪無關如附表三所示之物。
三、案經桃園縣政府警察局中壢分局報請臺灣桃園地方法院檢察
    署偵查起訴。
    理  由
一、訊據被告巳○○、乙○○、未○○、辛○○、己○○、子○○、戊○○、卯○○固坦認於上揭時、地，由被告巳○○開
    設「百利電子遊戲場」，期間先後僱請被告乙○○、辛○○
    、己○○、子○○、戊○○、卯○○等人在上處遊戲場內分
    別擔任現場負責人、櫃臺人員及開分員，而於93年7 月29日
    為警查獲之事實，而被告未○○固坦承有在「百利電子遊戲
    場」以現金與該店客人兌換代幣寄分卡，其迄93年7 月29日
    為警查獲之日止，前後兌換之時間已有半年之久，每天兌換
    之數量約有2,000 枚至3,000 枚，為警在便利超商內查扣之
    黑色手提包及其內之代幣寄分卡56張（面額共計約12,080枚
    代幣）、現金15萬元、其身上之現金42,200元皆為其所有之
    事實（見本院卷(二)第187 至189 頁），惟均矢口否認有何常
    業賭博犯行。被告巳○○、乙○○、辛○○、己○○、子○○、戊○○、卯○○均辯稱：「百利電子遊戲場」內不能賭
    博，客人把玩所剩餘之分數只能兌換成代幣寄分卡，待下次
    來店消費時使用，不能洗分換錢，亦不能換獎品，其等均不
    認識未○○云云（見93年度偵字第12425 號偵查卷(一)第12、
    13、18至31頁，卷(二)第82至90頁）；被告巳○○則另辯稱：
    我把店交給乙○○經營，我本來就有跟他說店內不要做賭博
    云云（見本院卷(一)第49頁）；被告巳○○之辯護人辯稱：被
    告巳○○自73年起投資設立「百利電子遊戲場」迄無違法情
    事，近年來被告巳○○完全未參與經營，該店已交由現場負
    責人乙○○負責云云（見本院卷(二)第192 頁）；被告未○○
    則於警詢中辯稱：這是我個人的行為，我所收購的代幣寄分
    卡是我自己要玩的云云（見93年度偵字第12425 號偵查卷(一)
    第16頁）；嗣於偵查中辯稱：是我個人交易，與店家無關，
    被查扣的現金是會錢云云（同上偵查卷(二)第80頁）；於本院
    審理時辯稱：所收購的代幣寄分卡是要再出售賺取差價云云
    （見本院卷(二)第189 頁）；被告未○○之辯護人辯稱：被告
    並非「百利電子遊戲場」員工，其任職於燦元股份有限公司
    ，而為警查扣之現金15萬元亦非賭資，為被告之合會金云云
    （見本院卷(一)第144 、145 頁）。
二、證據能力部分：
  (一)按被告以外之人於審判外之言詞或書面陳述，除法律有規定
    者外，不得作為證據。又被告以外之人於審判外之陳述，經
    當事人於審判程序同意作為證據，法院審酌該言詞陳述或書
    面陳述作成時之情況，認為適當者，亦得為證據。當事人、
    代理人或辯護人於法院調查證據時，知有第159 條第1 項不
    得為證據之情形，而未於言詞辯論終結前聲明異議者，視為
    有前項之同意，刑事訴訟法第159 條第1 項及第159 條之5
    分別定有明文。查被告乙○○、辛○○、己○○、子○○、
    戊○○、卯○○等人及其辯護人對於證人寅○○（冒名甲○○）、丙○、丑○○、辰○○、壬○○等人於警詢時之陳述
    ，在本院審理程序中，就證據能力一節均表示無意見，且未
    於本案言詞辯論終結前聲明異議，本院審酌上開證人就關於
    共同被告於警詢時之陳述，係彼等基於各自親身經歷之事實
    所為，且依渠等陳述作成時之情況，並不無適當之情形，就
    關於上開被告等本人之犯罪事實部分，自均得為證據。次按
    被告以外之人於偵查中向檢察官所為之陳述，除顯有不可信
    之情況者外，得為證據，刑事訴訟法第159 條之1 第2 項定
    有明文。被告未○○之辯護人雖辯稱：證人寅○○、丙○、
    丑○○、壬○○、辰○○於偵查中之證述，係屬審判外之陳
    述，並無證據能力云云。然查，證人寅○○、丙○、丑○○
    、壬○○、辰○○於偵查中之供詞，性質上雖均屬傳聞證據
    ，惟現階段刑事訴訟法規定檢察官代表國家偵查犯罪、實施
    公訴，依法其有訊問被告、證人及鑑定人之權，證人、鑑定
    人且須具結，而實務運作時，檢察官偵查中向被告以外之人
    所取得之陳述，原則上均能遵守法律規定，不致違法取供，
    其可信度極高。職是，被告以外之人前於偵查中已具結而為
    證述，除反對該項供述得具有證據能力之一方，已釋明「顯
    有不可信之情況」之理由外，應認該證人於偵查中之陳述具
    有證據能力。查本件證人寅○○、丙○、丑○○、壬○○、
    辰○○於檢察官偵查中所為之陳述，均經具結，而被告未○○或其辯護人亦未釋明上開證述有何顯不可信之情況，被告
    未○○之辯護人上開所指尚屬無據，證人寅○○、丙○、丑
    ○○、壬○○、辰○○於偵查中之證言自亦有證據能力。
  (二)查寅○○（冒名甲○○）、丙○、丑○○、壬○○等人於警
    詢時之陳述，均屬審判外之陳述；被告未○○、巳○○之辯
    護人亦陳明不同意以之作為證據，渠等上開陳述復不符合刑
    事訴訟法第159 條之2 、第159 條之3 之例外規定，則就被
    告未○○、巳○○之本案犯罪事實部分，依法自不得作為證
    據。又檢察官於93年7 月30日訊問癸○○、鍾龍壽、庚○○
    、午○○，均係以被告之身分予以訊問，有該訊問筆錄在卷
    可佐（見93年度偵字第12425 號偵查卷(二)第90至105 頁），
    檢察官既未依法令其等具結，依法自不得作為證據。
  (三)再者，本件係經民眾向台灣桃園地方法院檢察署檢舉，而由
    該署檢察官向本院聲請核發搜索票後，再由警員執本院93年
    度聲搜字第659 號搜索票，於該搜索票有效期間，至上址「
    百利電子遊戲場」執行搜索等情，有上開搜索票影本、搜索
    扣押筆錄附卷可稽（見93年度偵字第12425 號偵查卷(一)第11
    1 至120 頁），是認前述搜索程序應屬合法有據，而經合法
    搜索程序所扣得之物證如附表一所示之電動賭博機具、附表
    二所示之行星電玩帳冊1 張、中型電玩機台帳表2 張、代幣
    代管卡26張、代幣保管卡50張、代幣22,000枚、V8攝影機1
    台、賭資10元硬幣共計7,770 元、新台幣（紙鈔）5,700 元
    、摩托羅拉行動電話1 支（其上貼有被告辛○○姓名之標籤
    ）、SAMSUNG 行動電話1 支、客人名冊2 本、記客人帳本1
    本、客人兌換代幣帳本1 本、電玩機台鑰匙34支，附表三所
    示之櫃臺交接帳冊2 張、阿比帳單1 張、阿比帳冊內之新台
    幣2,950 元、、營利事業登記證1 張、員工出勤打卡單19張
    、公司工作公告單1 張、七月份員工出勤表2 張、公司機台
    簿冊1 本、公司公告單6 張、公司行政處罰公告2 張、8 月
    份員工出勤表1 張、阿比帳冊1 本、櫃臺交接簿1 本，等物
    ，自均有證據能力。至在被告未○○身上查扣之如附表二所
    示之賭資42,200元，及其所持有之黑色手提包內所查扣之賭
    資15萬元、代幣寄分卡56張，係經被告未○○本人同意所實
    施之搜索，有扣押筆錄之記載可憑（參見93年度偵字第1242
    5 號偵查卷(一)第112 頁同意搜索欄處被告未○○之簽名），
    則上開證物，亦均有證據能力，附此敘明。
三、
  (一)上揭事實，業據證人即賭客丙○於檢察官訊問時具結證稱：
    「我第一次去『百利電子遊戲場』時，『百利電子遊戲場』
    會查驗證件，該店我去過2 、3 次，曾洗分換得現金，我第
    1 次換錢就是跟未○○換的，該次兌換得3,000 元，我是直
    接叫小姐來告訴她說我要洗分，小姐就給我洗分卡，之後我
    就找未○○，跟他走到店門外，我以600 枚的洗分卡跟他兌
    換得3,000 元，我記得100 枚的洗分卡可以換得的現金是50
    0 元。」等語（93年度偵字第12425 號偵查卷(二)第62至64頁
    ）；證人壬○○於偵查中具結證稱：「我拿1,000 元跟店家
    換200 枚代幣，投1 枚代幣代表10分，我都玩賓果行星，如
    果押中的話，最少1 倍，最多10倍，如未押中，則歸店家，
    把玩機台之後可以洗分，我會叫小姐來洗分，小姐就會拿V8
    將機台分數記錄下來，以原比例即10分兌換1 枚的方式取得
    代幣卡，代幣卡可以當次兌換現金，我會找未○○，走到店
    門外後，以原來的比例即1 枚代幣兌換5 元的方式兌換現金
    ，我曾這樣子換過幾次的現金，最少那次換了5,000 元，最
    多那次換到20,000元左右。」等語（93年度偵字第12425 號
    偵查卷(二)第66至68頁）；證人丑○○於偵查中具結證稱：「
    我是跟店家以5 元換1 枚代幣的比例兌換代幣，投入機台後
    ，1 枚代幣開分10分，如果押中的話，最多999 倍，未押中
    則歸店家，把玩機台剩餘的分數可以洗分，將剩餘的分數，
    以原比例即10分兌換1 枚代幣的方式，到櫃臺拿代幣卡，我
    再拿代幣卡向未○○兌換現金，他會叫我跟他走到附近店家
    安全地點，以原比例即1 枚代幣兌換5 元的方式兌換現金，
    我最多一次換了24,000元。」等語（93年度偵字第12425 號
    偵查卷(二)第70至71頁）；證人寅○○於偵查中具結證稱：「
    我先以5 元兌換1 枚代幣的比例兌換代幣，投入機台押注把
    玩，不完的時候可以洗分，跟櫃臺兌換代幣卡，然後直接跟
    未○○到隔壁的店家或超商內，以原比例即1 枚代幣兌換5
    元的方式兌換現金，我最近一次是在2 個星期前兌換現金，
    平均每次都換2 、3 千元。」；於本院審理中具結證稱：「
    我在本案查獲前之2 年就到『百利電子遊戲場』把玩機台，
    把玩機台有積分剩餘我會以原比例先向櫃臺換成代幣卡片，
    再向店裡面的員工以1 枚代幣換5 元的比例換成現金，和我
    換現金的人就是店裡面的人，有兩個人，兌換現金的地點都
    是在旁邊的便利商店內，我在『百利電子遊戲場』把玩機台
    以這樣的方式兌換過很多次現金，到被查獲之日起大概有2
    年多，最大一筆兌換過2 萬多元，我也曾經輸過約3 、4 萬
    元，我去『百利電子遊戲場』時會見到被告未○○在店裡面
    晃來晃去」等語（93年度偵字第12425 號偵查卷(二)第73至74
    頁，本院卷二第112 至122 頁）；證人辰○○於偵查中具結
    證稱：「我在93年7 月28日晚上19時許進入『百利電子遊戲
    場』把玩跑馬台，我事先跟店家以5 元兌換1 枚代幣方式兌
    換代幣，投入機台押注，每枚代幣可以押分10分，我是店內
    的熟客，如果不玩了可以洗分，小姐會給我洗分卡，可以選
    擇直接兌換現金，我是跟未○○兌換現金，我跟他換過1 、
    2 兩次，我會告訴他我有洗分卡，然後未○○就會離開『百
    利電子遊戲場』，走到附近店家，覺得安全後，和我以原比
    例即10分兌換5 元的方式兌現，我在27日晚上以此方式對現
    23,000元，在25日也兌現3 、4 千元。」等語（93年度偵字
    第12425 號偵查卷(二)第58至60頁），經核上開證人5 人所述
    ，就上開遊戲場內確可洗分兌換金錢，且均曾自被告未○○
    處取得兌換之現金等情節，互核相符，足認證人寅○○、丙○、丑○○、壬○○上開於檢察官訊問時所述應與事實相符
    ，況證人寅○○、丙○、丑○○、壬○○、辰○○與被告未
    ○○等人並無嫌隙，其等於查獲之初亦無勾串或受被告等人
    壓力之可能，又經具結，自無甘冒偽證刑責虛詞構陷被告未
    ○○等人之理，其等上開所述，自屬可信。觀諸上開證詞，
    證人寅○○、丙○、丑○○、壬○○、辰○○均明確指證，
    只能向「百利電子遊戲場」櫃臺人員購買代幣，未曾有向「
    百利電子遊戲場」櫃臺人員以外之人購買過代幣把玩，更無
    向未○○購買過代幣卡等情，更核與證人寅○○於本院審理
    時具結證稱：「我在『百利電子遊戲場』把玩機台之前要兌
    換的代幣，都是在『百利電子遊戲場』櫃臺處兌換的，未曾
    向未○○購買過代幣把玩，也沒有在櫃臺以外的地方或向員
    工以外的人購買過代幣。」等語相符（見本院卷(二)第120 頁
    ），而可認定無誤，已如前述，則證人丙○、丑○○、壬○○等人，於本院審理時翻異前詞證稱：「我有時候是向未○○購買代幣，是以900 元的代價購買200 枚的代幣。」等語
    （見本院卷(一)第111 、114 、124 、136 頁），即與前開事
    證不符，其等後來翻異之詞，乃屬可疑，而其等所翻異之供
    詞內容，竟與被告未○○於本院審理時始翻異辯陳之詞相呼
    應（按被告未○○於本院審理時翻異辯稱：「我是以900 元
    的價格出售200 枚代幣給客人，以此方式賺取100 元的差價
    」云云，見本院卷(二)第186 頁，然其於警詢原係辯稱：「所
    購買來的代幣卡是『自己要把玩機台用的』」云云，於偵查
    中又辯稱：「是個人買賣行為，我以每換1,000 元賺10元方
    式牟利」云云，就購買代幣寄分卡之目的，或買、賣、牟利
    之金額，前後反覆不一，此詳如後述），是證人上開證詞，
    顯有事後迴護被告未○○等人勾串之疑，其此部分所證，尚
    難憑信。準此，「百利電子遊戲場」內確有賭博情事一節，
    洵堪認定。
  (二)被告未○○及其辯護人雖辯稱：買賣代幣是其個人之行為，
    與「百利電子遊戲場」無關，其並非「百利電子遊戲場」之
    員工，而於其所有之黑色手提包所扣得之現金15萬元及其身
    上之現金42,200元，均非賭資，係其標取之合會金云云，並
    提出互助會簿內頁影本、扣繳憑單影本、證人黃聖詠、丁○○為證，以實其說（見本院卷(一)第144 、146 頁、本院卷(二)
    第165 至170 頁），然此已與證人寅○○、丙○、丑○○、
    壬○○、辰○○等人所明確指證，只能向「百利電子遊戲場
    」櫃臺人員購買代幣，未曾有向「百利電子遊戲場」櫃臺人
    員以外之人購買過代幣把玩，更無向未○○購買過代幣卡等
    情，詳如前述，已有不合，且查：
  1.被告未○○於警詢中辯稱：「為警查扣之黑色手提包，是我
    寄放在全家便利商店的，皮包內有現金15萬元及『百利電子
    遊戲場』寄分卡約5 萬分，該現金是要與比較熟的客人買寄
    分卡用的，我買來的寄分卡是自己要玩電玩用的」云云（見
    93年度偵字第12425 號偵查卷(一)第15至16頁）；於偵查中辯
    稱：「我是以每換1,000 元賺取10元之方式牟利，而買賣代
    幣寄分卡，以1 枚代幣卡兌換5 元的方式，向賭客購買代幣
    卡」云云（見93年度偵字第12425 號偵查卷(二)第79至80頁）
    ；於本院審理時辯稱：「我是以400 元向客戶收購100 枚代
    幣，以此方式，每100 枚代幣賺取50元差價牟利」云云（見
    本院卷(二)第186 頁），其前後就收購代幣之目的，先陳述係
    欲供自己把玩電玩，嗣又陳稱係為買賣牟利，而其就牟利之
    方式，以多少代價收購、多少代價售出、牟利之利潤等買賣
    牟利重要之點，前後所述又不相符，供詞反覆，顯屬可疑。
  2.被告未○○雖辯稱伊所有遭警查扣之黑色手提包，其內之現
    金15萬元係合會金云云。然查，被告未○○於偵查中對於該
    合會每月應繳交之標息數額、標息之計算方式、該合會首期
    所繳之會金等重要情節，均稱不詳，且其於偵查中供稱該合
    會之會員人數20多人、會期2 年、其標得20萬元之合會金一
    詞，與其於本院審理時所提之互助會簿內頁影本記載情形，
    會員僅11人、每月標會1 次，會期未及1 年等情，完全不符
    （見本院卷(一)第147 至148 頁）。雖證人丁○○於本院審理
    時到庭證述被告確有參加其合會云云，然觀諸其證稱：「未
    ○○有參與其合會，合會係於91年底開始，將近1 年，其交
    給未○○的合會金約有14萬5 千元」等語（見本院卷(二)第16
    6 頁），核與被告未○○前稱之會員人數、會期、得標金額
    ，均不相符，且衡諸常情，被告又豈有將此鉅額之合會金，
    任意寄放在「百利電子遊戲場」店旁之便利商店內之理？況
    上開證人證稱該合會係91年底開始，會期未及1 年，若以此
    計算，該合會未至93年即已結束，被告又如何能在查獲之93
    年7 月29日標取合會金？由此，實難認被告所辯為真。再者
    ，該筆現金15萬元係與「百利電子遊戲場」代幣寄分卡56張
    （面額共計12,800枚代幣）同置於黑色手提包內，並寄放在
    「百利電子遊戲場」旁之全家便利商店內，而證人寅○○、
    壬○○等人復明確證稱係由被告未○○到「百利電子遊戲場
    」旁邊之全家便利商店內、或自其身上取出現金（見本院卷
    (一)第126 頁），為賭客洗分兌換現金，則被告未○○寄放於
    該便利商店內之黑色手提包內及其身上留有為賭客洗分兌換
    之賭資，即屬合理。況案發當時為警查獲在現場把玩電動遊
    戲機具者，人數高達21人（詳93年度偵字第12425 號偵查卷
    附警詢筆錄之記載），而據證人寅○○、丙○、丑○○、壬○○、辰○○證述，其每次兌換現金達數千元至2 萬元不等
    計算，堪認上開遊戲場之營收金額應已達數萬元以上之多，
    且一般店內本即均備有零用金，以供不時之需，被告未○○
    尚必須於客人洗分後，兌換與積分相同數額或原兌換比例之
    現金予客人，被告未○○身上備有供洗分兌換之現金亦與常
    情無悖，是前揭扣案之現金15萬元（黑色手提包內）及42,2
    00元（被告未○○身上），應屬該店營收並預備供客人洗分
    兌換之現金無誤。被告未○○所辯該現金均非賭金云云，核
    屬推諉之詞、不足採信。
  3.被告未○○雖辯稱：其非「百利電子遊戲場」之員工，案發
    當時是在「璨元股份有限公司」任職云云，然查，證人寅○○、丙○、丑○○、壬○○、辰○○均明確證稱，於本件查
    獲之前到「百利電子遊戲場」把玩機台後，所剩餘的代幣寄
    分卡均係向被告未○○兌換現金等語，已如前述，證人壬○○復於本院審理時具結證稱：「我1 年內以每個禮拜去2 、
    3 次的頻率，到『百利電子遊戲場』把玩機台，通常未○○
    都是在『百利電子遊戲場』店門口處打電動。」等語（見本
    院卷(一)第120 頁）；而被告未○○亦於本院審理中自承：「
    我每天可以收購2,000 枚至3,000 枚代幣，一天大概6 、7
    次，我一個禮拜最少去『百利電子遊戲場』4 、5 天左右」
    等語（見本院卷(二)第188 、189 頁），顯然被告未○○平日
    待處於該店之時間相當長久，並非偶而前往該店而已。再者
    ，觀諸偵查卷內之蒐證相片14幀、監視錄影光碟翻拍照片16
    幀所示內容，被告未○○於93年7 月27日當天，係站在「百
    利電子遊戲場」之大門口處，狀似看守，每有賭客自該店走
    出，被告未○○即向前將之引領至「百利電子遊戲場」旁之
    便利商店內兌換賭金（93年度偵字第12425 號偵查卷(二)第22
    7 至241 頁），苟被告未○○非「百利電子遊戲場」之員工
    ，豈有如此明顯突出、意有所指地在「百利電子遊戲場」門
    口，而頻繁不斷與店內賭客接觸、將之引領至店旁之便利超
    商內兌換現金之舉，由此益徵被告未○○係「百利電子遊戲
    場」專門負責與賭客兌換現金之員工。至證人黃聖詠雖於本
    院審理時證述被告未○○為燦元股份有限公司員工云云（見
    本院卷(二)第167 至170 頁），然以證人所證述被告未○○每
    日上班時間為上午9 點半至下午6 點一節，與被告未○○長
    時間在「百利電子遊戲場」門口看守一情，已有不合，其所
    證顯屬可疑，且證人黃聖詠於本院審理時證稱：「未○○上
    班不用打卡，我們公司是以現金支付薪水，未○○在公司是
    擔任保養或維修公司寄放在外的電子遊戲機」等語（見本院
    卷(二)第168 、169 頁），核其所證之內容，以「不用打卡」
    （意指「無打卡紀錄可循」）、「以現金支薪」（意即「無
    薪資存匯紀錄可循」）、「專門修理公司寄放在外之電子遊
    戲機台」（意即「未○○之所以會出現在電子遊戲場門口之
    原因」），顯與一般公司人事管理之常規不符而悖於常情，
    且對照卷內蒐證照片所示情形，亦未相合（依照片所示，僅
    見被告未○○於「百利電子遊戲場」門口看守並與賭客兌換
    現金之舉，並未見被告未○○有何修理、保養機台之情），
    上開證人所述，顯係欲羅織其詞，圖以掩飾被告未○○長時
    間於「百利電子遊戲場」門口看守之舉，足認證人黃聖詠此
    部分所證，及其公司所出具之扣繳憑單，係欲迴護被告未○○所為，要難採信。
  4.至證人寅○○雖於本院審理時證述其所兌換現金之對象並非
    未○○，而係「百利電子遊戲場」內另一名胖胖的男子等語
    （見本院卷(二)第120 頁），然上開證述係於95年3 月8 日本
    院審理時所為，距離本件案發之93年7 月29日，已相隔1 年
    8 月，其記憶難免模糊，且其於本院審理時亦證稱：「我在
    查獲前2 年就到『百利電子遊戲場』把玩機台對賭，和我兌
    換現金的有店裡面的2 個人，一個是胖胖的」等語，可見證
    人寅○○是在未○○受僱於『百利電子遊戲場』之前，即有
    在該店把玩機台對賭、兌換現金之行為，其記憶中因而留有
    被告未○○以外之人與其兌換現金之印象，即屬合理，且其
    一再證稱：「我確定有在該店換過現金，但我真的不記得案
    發前那段期間我是跟誰換現金。」等語（見本院卷(二)第122
    頁），可見證人雖已記憶模糊，而無法明確指認本件案發時
    兌換現金之人，然其指證有兌換現金之情則前後一致。參諸
    上開證人於93年7 月29日查獲之初，明確於偵查中具結指證
    兌換現金之人為被告未○○，此部分所述又核與證人丙○、
    丑○○、壬○○、辰○○前開所述相符一致，本院認證人寅
    ○○於偵查中經具結證述與之兌換現金之人係被告未○○一
    詞，顯較其於審理中所稱無法指證未○○一詞可採。
  (三)被告巳○○、乙○○、辛○○、己○○、子○○、戊○○、
    卯○○等人雖均辯稱：「百利電子遊戲場」內不能賭博，不
    能洗分換錢，亦不能換獎品，其等並不認識未○○云云。然
    其等上開所辯，顯已與上開事證不符，況佐以「百利電子遊
    戲場」所擺設上開各式電玩機具之玩法，均係押注不同分數
    與機台對賭，若押中，則會獲得倍數不等之積分，此亦均經
    證人寅○○、丙○、丑○○、壬○○、辰○○證述屬實在卷
    ，堪認前揭電玩機具之玩法是完全係隨機按下扭後，藉不特
    定機率決定輸贏，玩法單調、呆板，顯與具有聲光、動作、
    影音效果，需動腦靈活操縱，可刺激感官之益智娛樂電子遊
    戲機有別，若長期把玩而無誘因，勢必平淡乏味，無法令玩
    者駐足忘歸。且證人丙○、壬○○均證稱「百利電子遊戲場
    」店內有提供便當、有時候會提供可樂或沙士之類的飲料，
    不須自己付費等語（見本院卷(一)第114 、123 頁），是依經
    驗法則，上開電子遊戲場冀以玩法單調、費用昂貴之機具、
    成本不貲之茶水服務，謀獲利潤，倘無以可兌換金錢為誘因
    ，則進入該店把玩之人，衡常實無願意花錢而流連此處之理
    ，足見被告等人上開所辯與事實有間，要難憑信。
  (四)被告巳○○雖另辯稱：上開遊戲場為合法經營之場所，伊並
    未參與經營，完全交由乙○○負責云云，並提出桃園縣政府
    營利事業登記證1 紙為證，然上開遊戲場性質上屬公眾得出
    入之場所一情，至為明確，而被告等既利用上開遊戲場內所
    擺設之各式機台，以前述各種不同之射倖性方法與賭客進行
    賭博，並依累積分數兌換現金予賭客，均如前述，則被告等
    所為即已逾越原登記許可之範圍，並該當賭博罪之構成要件
    ，故縱被告巳○○確曾取得上開登記證，亦不得因之即認被
    告等所為具有阻卻違法之事由，是尚無法據以為被告等有利
    之認定。況證人乙○○於本院審理時具結證稱：「我是在94
    年3 、4 月間才去『百利電子遊戲場』上班的。」等語（見
    本院卷(二)第128 頁），然查證人寅○○於本院審理時證述：
    「在『百利電子遊戲場』玩電玩兌換現金的時間，到93年7
    月29日被查獲之日為止，大概有2 年多。」等語（見本院卷
    (二)第118 頁），顯然在乙○○擔任該店現場負責人之前，「
    百利電子遊戲場」即有與來店把玩機台之人對賭之洗分、兌
    換現金之情形，則被告巳○○以現場負責人是乙○○，伊與
    遭查獲之賭博無關為其辯解，不可採信。而據證人寅○○於
    本院審理中具結證稱：「我在本案查獲前之2 年就到『百利
    電子遊戲場』把玩機台，把玩機台有積分剩餘我會以原比例
    先向櫃臺換成代幣卡片，再向店裡面的員工以1 枚代幣換5
    元的比例換成現金，和我換現金的人就是店裡面的人，有兩
    個人，兌換現金的地點都是在旁邊的便利商店內，我在『百
    利電子遊戲場』把玩機台以這樣的方式兌換過很多次現金，
    到被查獲之日起大概有2 年多，最大一筆兌換過2 萬多元，
    我也曾經輸過約3 、4 萬元，我去『百利電子遊戲場』時會
    見到被告未○○在店裡面晃來晃去」等語（本院卷二第112
    至122 頁），已如前述，顯然自91年間某日起，該店即已為
    上開賭博犯行至為警查獲止，該店從事賭博電玩之經營既已
    有2 年之時間，而非短暫時日，被告巳○○為該店之實際負
    責人，對此豈能諉稱不知？況以被告巳○○經營「百利電子
    遊戲場」已有20餘年之資歷，對於電子遊戲場業之經營方式
    （例如，免費提供飲料、便當給來店之客人，逐一檢驗來店
    客人之證件，押注電玩機台有上限之限制等等）、型態，應
    有相當之認識，而本案遭查獲之電玩機台已達69台之多，查
    獲時在場把玩機台之客人有20多名，現場員工亦有6 名，其
    規模之大，每日支出之經營成本之高（連同水電、員工薪資
    、機器成本、甚至是免費提供飲料、便當之開銷等等），非
    可小視，被告巳○○係實際出資成立「百利電子遊戲場」之
    人，實際承受該店業績之盈餘虧損，更係提供本件供以賭博
    之機具、設備者，其豈有不注意店內收支或帳目之理，被告
    巳○○斷不可能置身事外，其與「百利電子遊戲場」在場之
    員工乙○○、未○○、辛○○、己○○、子○○、戊○○、
    卯○○等人，就上開常業賭博之犯行，有犯意聯絡及行為分
    擔，已可認定。至證人乙○○、辛○○等人雖於本院審理中
    具結證稱：並未見過巳○○來過店內，巳○○實際上並無在
    店內負責管理，平常也沒有到店裡巡察等語（見本院卷(二)第
    128 、129 、133 頁），然查證人乙○○、辛○○為被告巳
    ○○之員工，其等所證即難無偏頗之虞，要難遽信，且被告
    巳○○以出資提供賭博器具、設備之舉，對本件常業賭博之
    犯行而為犯罪之支配，斷不得僅以其未在場與賭客對賭，而
    認其無本件犯罪構成要件之該當。是證人上開所述，尚不足
    為被告有利之認定。綜上所述，被告巳○○及其辯護人上開
    所辯，顯係事後卸責之詞，均不可採。
  (五)此外，復有蒐證照片14幀、監視錄影光碟翻拍相片16幀附卷
    足憑（附於93年度偵字第12425 號偵查卷(二)第227 至241 頁
    ），及上開如附表一所示電動賭博機具69台（含IC板片）、
    自「百利電子遊戲場」扣得之櫃臺交接帳冊2 張、行星電玩
    帳冊1 張、中型電玩機台帳表2 張、阿比帳單1 張、阿比帳
    冊內之新台幣2,950 元、代幣代管卡26張、代幣保管卡50張
    、代幣22,000枚、V8攝影機1 台、營利事業登記證1 張、賭
    資10元硬幣共計7,770 元、新台幣（紙鈔）5,700 元、摩托
    羅拉行動電話1 支（其上貼有被告辛○○姓名之標籤）、SA
    MSUNG 行動電話1 支（其餘另扣得5 支行動電話與本案無關
    ）、員工出勤打卡單19張、客人名冊2 本、公司工作公告單
    1 張、七月份員工出勤表2 張、公司機台簿冊1 本、公司公
    告單6 張、公司行政處罰公告2 張、8 月份員工出勤表1 張
    、記客人帳本1 本、客人兌換代幣帳本1 本、電玩機台鑰匙
    34支、阿比帳冊1 本、櫃臺交接簿1 本等物，及自被告未○○身上扣得賭資42,200元，其所有黑色手提包內扣得之賭資
    15萬元、代幣寄分卡56張等物，扣案可資佐證。被告巳○○
    、乙○○、未○○、辛○○、己○○、子○○、戊○○、卯
    ○○等人上開所辯，顯係事後卸責之詞，委無足取。本件事
    證明確，被告等上揭犯行足可認定，均應依法論科。
四、查上開遊戲場內擺設機台多達69台，查獲現場之負責人、開
    分員即有7 人之多，可見經營規模不小，其經營人即被告巳
    ○○顯係賴此賭博營收為業營生，而被告乙○○、辛○○、
    己○○、子○○、戊○○、卯○○等人分別以月薪22,000元
    至29,000元之代價，被告未○○以不詳之代價，受僱於被告
    巳○○，在上處遊戲場內擔任現場負責人、開分員、兌換現
    金人員之工作，可見其等亦係以此工作，作為其等謀生之主
    要依憑甚明。從而，被告巳○○自91年間某日起至93年1 月
    前期間與不詳姓名之成年人間，及自93年1 月間某日起至查
    獲日止與陸續加入之乙○○、未○○、辛○○、己○○、子
    ○○、戊○○、卯○○等人，對於上開以經營遊戲場為掩護
    ，暗營賭博行為之犯行間，實有犯意聯絡及行為分擔，並均
    足認渠等係以賭博為常業。公訴意旨雖僅敘及被告巳○○於
    93年間某不詳時間起至查獲日止之常業賭博犯行，惟該部分
    與被告其餘犯行，有實質上一罪關係，為起訴效力所及，本
    院自應併予審究，附此敘明。檢察官核被告巳○○、乙○○
    、未○○、辛○○、己○○、子○○、戊○○、卯○○所為
    ，均係犯刑法第267 條之常業賭博罪。被告巳○○、乙○○
    、未○○、辛○○、己○○、子○○、戊○○、卯○○自渠
    等受被告巳○○僱用時起，就上開常業賭博犯行，彼此間具
    有犯意聯絡及行為分擔，均為共同正犯。爰審酌被告巳○○
    為上開遊戲場負責人，且該遊戲場擺設之電動賭博機具高達
    69 台 ，被告乙○○為現場負責人，其等涉案情節較重，被
    告未○○、辛○○、己○○、子○○、戊○○、卯○○均僅
    係員工，情節較輕，及其等犯罪之動機、手段、所生損害、
    犯罪後均未坦承犯行之犯後態度、被告巳○○、辛○○之前
    科素行情形，惟念被告乙○○、未○○、己○○、子○○、
    戊○○、卯○○並無任何前科紀錄，有本院被告前案紀錄表
    7 份在卷可佐，素行尚稱良好等一切情狀，分別量處如主文
    所示之刑，並諭知易科罰金之折算標準。
五、扣案如附表一所示之電動賭博機具69台（含IC板），均係當
    場賭博之器具；於附表二所示在「百利電子遊戲場」內扣得
    之賭資7,700 元（均拾元硬幣）、5,700 元，及如附表二所
    示之自被告未○○身上扣得賭資42,200元、黑色手提包內扣
    得之15萬元，均屬在兌換籌碼處所當場查獲之財物，應依刑
    法第266 條第2 項規定宣告沒收；扣案如附表二所示之行星
    電玩帳冊1 張、中型電玩機台帳表2 張、代幣代管卡26張、
    代幣保管卡50張、代幣22,000枚、V8攝影機1 台、客人名冊
    2 本、記客人帳本1 本、客人兌換代幣帳本1 本、電玩機台
    鑰匙34支、櫃臺交接帳冊2 張、員工出勤打卡單19張、公司
    工作公告單1 張、七月份員工出勤表2 張、公司機台簿冊1
    本、8 月份員工出勤表1 張、櫃臺交接簿1 本等物，及黑色
    手提包及其內之代幣寄分卡56張等物，均係被告巳○○所有
    ，扣案之摩托羅拉行動電話1 支（其上貼有被告辛○○姓名
    之標籤）則為被告辛○○所有，扣案之SAMSUNG 行動電話1
    支為被告乙○○所有，且均為供被告巳○○等人犯本件常業
    賭博罪所用之物，詳如前述，應依刑法第38條第1 項第2 款
    之規定，併予宣告沒收。至如附表三編號1 所示之扣案拾元
    硬幣共計9 萬元為在「百利電子遊戲場」門口賽車機台內查
    扣之現金（該機台無法洗分，亦無法兌換現金一節，業據被
    告乙○○供承明確，參見本院95年6 月14日審判筆錄第13頁
    ），與賭博犯行無關；編號2 至8 所示之行動電話，分別在
    「百利電子遊戲場」內及黑色手提包內所查扣，各係被告己○○、子○○、戊○○、卯○○、未○○等人所有平日生活
    所用之物，與本案並無關聯；編號9 、10、14所示之阿比帳
    單1 張、阿比帳冊1 本、阿比帳冊內之新台幣2,950 元，分
    別係記載店內飲料明細及訂貨（飲料）現金（參見被告己○○於本院95年6 月14日審判筆錄第14頁之供述），非供賭博
    犯罪所用；編號11所示之營利事業登記證1 張，為依行政程
    序規定合法取得之證照；編號12、13所示之公司公告單6張
    、公司行政處罰公告2 張，亦與賭博無關，上開物品雖均係
    被告巳○○所有，惟皆屬一般營業用之物品，非供本件賭博
    犯罪所用之物，爰不另為沒收之宣告。
據上論斷，應依刑事訴訟法第299 條第1 項前段，刑法第28條、
第267 條、第266 條第2 項、第41條第1 項前段、第38條第1 項
第2 款，罰金罰鍰提高標準條例第1 條前段、第2 條，判決如主
文。
本案經檢察官嵇珮晶到庭執行職務。
中    華    民    國    95    年    6     月    28    日
                  刑事第九庭審判長法  官  林惠霞
                                  法  官  何燕蓉
                                  法  官  蘇琬能
以上正本證明與原本無異。
如不服本判決，應於判決送達後10日內向本院提出上訴狀（應附
繕本），上訴於臺灣高等法院。
                                  書記官  邱飛鳴
中    華    民    國    95    年    6     月    29    日
中華民國刑法第267條
(常業賭博罪)
以賭博為常業者，處二年以下有期徒刑，得併科一千元以下罰金
。
附表一 （賭博電玩機台）
┌──┬───────────┬───┬───────────┐
│編號│扣案賭博電玩機台名稱  │數量  │備註                  │
├──┼───────────┼───┼───────────┤
│1   │梭哈大型台（五人座）  │1     │含IC板6片             │
├──┼───────────┼───┼───────────┤
│2   │PK台                  │41    │含IC板41片            │
├──┼───────────┼───┼───────────┤
│3   │賽馬大型台（八人座）  │1     │含IC板9片             │
├──┼───────────┼───┼───────────┤
│4   │鬥地鼠                │2     │含IC板2片             │
├──┼───────────┼───┼───────────┤
│5   │麻將台                │5     │含IC板5片             │
├──┼───────────┼───┼───────────┤
│6   │水果台                │8     │含IC板8片             │
├──┼───────────┼───┼───────────┤
│7   │小瑪琍                │1     │含IC板1片             │
├──┼───────────┼───┼───────────┤
│8   │奧林批克              │2     │含IC板2片             │
├──┼───────────┼───┼───────────┤
│9   │超悟空                │2     │含IC板2片             │
├──┼───────────┼───┼───────────┤
│10  │ALICE台               │2     │含IC板2片             │
├──┼───────────┼───┼───────────┤
│11  │鑽石列車              │1     │含IC板1片             │
├──┼───────────┼───┼───────────┤
│12  │小黑人                │2     │含IC板1片             │
├──┼───────────┼───┼───────────┤
│13  │賓果行星（八人座）    │1     │含IC板9片             │
│    │                      │      │（扣押物目錄表誤載為2 │
│    │                      │      │台）                  │
├──┼───────────┼───┼───────────┤
│    │                      │計69  │                      │
└──┴───────────┴───┴───────────┘
附表二
┌──┬────────────┬───────────────┐
│編號│應沒收之物品名稱、數量  │備註                          │
├──┼────────────┼───────────────┤
│1   │賭資7,770元             │拾元硬幣，櫃臺內查獲          │
├──┼────────────┼───────────────┤
│2   │賭資5,700元             │紙鈔，櫃臺抽屜內查獲          │
├──┼────────────┼───────────────┤
│3   │賭資42,200元            │未○○身上扣得                │
├──┼────────────┼───────────────┤
│4   │賭資150,000元           │黑色手提包內扣得              │
├──┼────────────┼───────────────┤
│5   │行星電玩帳冊1張         │                              │
├──┼────────────┼───────────────┤
│6   │中型電玩機台帳表2張     │                              │
├──┼────────────┼───────────────┤
│7   │代幣代管卡26張          │                              │
├──┼────────────┼───────────────┤
│8   │代幣保管卡50張          │                              │
├──┼────────────┼───────────────┤
│9   │代幣22,000枚            │                              │
├──┼────────────┼───────────────┤
│10  │V8攝影機1台             │                              │
├──┼────────────┼───────────────┤
│11  │客人名冊2本             │被告乙○○證稱會撥打客人所留之│
│    │                        │電話邀約其前來店內把玩機台（見│
│    │                        │本院95年6 月14日審判筆錄第13頁│
│    │                        │）                            │
├──┼────────────┼───────────────┤
│12  │記客人帳冊1本           │                              │
├──┼────────────┼───────────────┤
│13  │客人兌換代幣帳本1本     │                              │
├──┼────────────┼───────────────┤
│14  │電玩機台鑰匙34支        │                              │
├──┼────────────┼───────────────┤
│15  │黑色手提包1只           │                              │
├──┼────────────┼───────────────┤
│16  │代幣寄分卡56張          │                              │
├──┼────────────┼───────────────┤
│17  │摩托羅拉行動電話1支     │其上貼有辛○○姓名之標籤      │
├──┼────────────┼───────────────┤
│18  │SAMSUNG行動電話1支      │                              │
├──┼────────────┼───────────────┤
│19  │櫃臺交接帳2張           │                              │
├──┼────────────┼───────────────┤
│20  │員工出勤打卡單19張      │                              │
├──┼────────────┼───────────────┤
│21  │公司工作公告單1 張      │                              │
├──┼────────────┼───────────────┤
│22  │7 月份員工出勤表2 張    │                              │
├──┼────────────┼───────────────┤
│23  │公司機台簿冊1 本        │                              │
├──┼────────────┼───────────────┤
│24  │8 月份員工出勤表2 張    │                              │
├──┼────────────┼───────────────┤
│25  │櫃臺交接簿1 本          │                              │
└──┴────────────┴───────────────┘└──┴────────────┴───────────────┘└──┴────────────┴───────────────┘
附表三
┌──┬────────────┬───────────────┐
│編號│不予沒收之物品名稱、數量│備註                          │
├──┼────────────┼───────────────┤
│1   │10元硬幣計9萬元         │百利電子遊戲場門口賽車機台內查│
│    │                        │扣                            │
├──┼────────────┼───────────────┤
│2   │X型行動電話1支          │                              │
├──┼────────────┼───────────────┤
│3   │三星行動電話1支         │                              │
├──┼────────────┼───────────────┤
│4   │BENQ型行動電話1支       │                              │
├──┼────────────┼───────────────┤
│5   │NOKIA行動電話1支        │                              │
├──┼────────────┼───────────────┤
│6   │NOKIA行動電話1支        │                              │
├──┼────────────┼───────────────┤
│7   │摩托羅拉行動電話1 支    │其上貼有子○○姓名之標籤      │
├──┼────────────┼───────────────┤
│8   │大霸行動電話1支         │                              │
├──┼────────────┼───────────────┤
│9   │阿比帳單1 張            │                              │
├──┼────────────┼───────────────┤
│10  │阿比帳冊內之2,950 元    │                              │
├──┼────────────┼───────────────┤
│11  │營利事業登記證1 張      │                              │
├──┼────────────┼───────────────┤
│12  │公司公告單6 張          │                              │
├──┼────────────┼───────────────┤
│13  │公司行政處罰表2 張      │                              │
├──┼────────────┼───────────────┤
│14  │阿比帳冊1 本            │                              │
└──┴────────────┴───────────────┘└──┴────────────┴───────────────┘└──┴────────────┴───────────────┘


司法院資訊處製作；財團法人民間司法改革基金會備份。
